最高法院民事判決　　　　　　　　　　　　　　　八十六年度台上字第一二一八號
　　上 訴 人　甲○○
　　被上訴人　乙○○
右當事人間請求履行契約等事件，上訴人對於中華民國八十五年八月十九日台灣高等
法院高雄分院第二審判決（八十五年度上字第二三四號），提起上訴，本院判決如左
：
    主  文
上訴駁回。
第三審訴訟費用由上訴人負擔。
    理  由
本件上訴人主張：兩造於民國七十一年一月十一日訂立買賣契約，伊向被上訴人購買
坐落高雄市三民區○○○段寶珠溝小段三一三－一號土地所有權應有部分三分之一（
即折合五二‧八三五坪），總價金新台幣一百五十八萬五千零五十元，並約定係實地
買賣，如高雄市政府僅徵收部分而發還餘額之土地，不足之部分應由被上訴人補足。
嗣因土地重劃，上開土地編為同區○○段九七七號，分配面積一二六‧四八平方公尺
，應有部分三分之一為四二‧一六平方公尺，與兩造上開買賣面積一七四平方公尺相
差一三一‧八四平方公尺，依上開約定，被上訴人應將其所有之鄰地同段九七六號土
地分割如起訴狀附圖斜線部分所示面積一三一‧八四平方公尺（下稱系爭土地）移轉
與伊，伊自得請求被上訴人履行契約及返還不當得利等情，求為命被上訴人分割出系
爭土地，辦理所有權移轉登記予伊之判決。
被上訴人則以：本件買賣契約之當事人係王子營造有限公司（下稱王子公司）籌備處
，於王子公司設立登記後，該契約之效果歸屬王子公司，上訴人並非契約之當事人等
語，資為抗辯。
原審斟酌全辯論意旨及調查證據之結果，以：上訴人主張伊為本件買賣契約之當事人
，惟為被上訴人所否認。依上訴人提出之不動產買賣契約書記載，承買人為「王子營
造有限公司籌備處負責人甲○○」。按解釋契約，固須探求當事人立約時之真意，不
能拘泥於契約之文字，但契約文字業已表示當事人真意，無須別事探求者，即不得反
捨契約文字而更為曲解。查上開不動產買賣契約書記載承買人為「王子營造有限公司
籌備處」，並加記「負責人甲○○」，足徵當事人確有以「王子營造有限公司籌備處
」為契約之主體，並欲以該契約效果歸屬於日後登記成立之王子公司之真意。矧被上
訴人已於七十一年三月十二日依約交付並辦畢土地所有權應有部分移轉登記予嗣後設
立登記之王子公司，王子公司復於七十二年四月三十日將之出賣移轉予訴外人正宇營
造有限公司，王子公司（上訴人為該公司法定代理人）主張其為上開契約之買受人而
提起訴訟，有台灣高等法院高雄分院八十三年度上更(二)字第一○六號確定判決可稽。
乃上訴人茲又主張伊個人為上開契約之買受人，殊無可採。從而上訴人以其為上開買
賣契約法律關係之主體，而為本件請求，自屬無據。為其心證之所由得，因而維持第
一審所為上訴人敗訴之判決，駁回其上訴，經核於法洵無違誤。上訴論旨，徒就原審
取捨證據、認定事實之職權行使，暨贅述之理由，指摘原判決不當，聲明廢棄，不能
認為有理由。
據上論結，本件上訴為無理由。依民事訴訟法第四百八十一條、第四百四十九條第一
項、第七十八條，判決如主文。
中      華      民      國    八十六    年      四      月     十八     日
                              最高法院民事第二庭
                                  審判長法官  曾  桂  香
                                        法官  劉  延  村
                                        法官  徐  璧  湖
                                        法官  劉  福  聲
                                        法官  袁  再  興
      右正本證明與原本無異
                                              書  記  官
中      華      民      國    八十六    年      五      月      五      日
